臺灣高等法院交通事件裁定　　　　　 100年度交抗字第1184號
抗　告　人
即受處分人　張家禮
上列抗告人因違反道路交通管理處罰條例案件，不服臺灣板橋地
方法院一百年度交聲字第二○三三號，中華民國一百年八月十五
日裁定（原處分案號：板監裁字第裁四一─Ａ00000000
號），提起抗告，本院裁定如下：
    主  文
抗告駁回。
    理    由
一、原裁定意旨略以：受處分人張家禮於民國一百年三月十四日
    十四時九分許，駕駛車牌號碼為七○一－ＢＨＨ號重型機車
    行經臺北市○○路○○街口時，因當地時速限制為五十公里
    ，該車輛經雷達測速器測得行車速度為每小時六十四公里，
    超速十四公里，有汽車駕駛人行車速度超過規定最高速限（
    未滿二十公里）之違規情形，為警以受處分人有違反道路交
    通管理處罰條例第四十條之規定掣單舉發。經受處分人提出
    申訴，原處分機關函請舉發單位調查結果，仍認受處分人有
    上開違規行為，乃依道路交通管理處罰條例第四十條、第六
    十三條第一項第一款規定，裁決受處分人新臺幣一千二百元
    罰鍰，並記違規點數一點。原處分核無違誤，受處分人之異
    議為無理由，應予駁回等語。
二、抗告意旨略以：道路交通管理處罰條例有明確要求處分機關
    應在設置測速地點前，須有明顯告示、警語，本件處分機關
    未依法在該違規地段明顯標示超速之警語，亦即，應標示「
    前有測速照相」，而非僅以模糊、不確定之「常有測速照相
    」標示，且該處分地點之測速器亦不明顯，其係以油漆顏色
    偽裝，並隱藏拍攝角度，讓用路人無法得知該地點係處罰超
    速地段，處分機關以此執法，對用路人顯有不公，懇請鈞院
    撤銷原裁定等語。
三、按「汽車駕駛人，行車速度，超過規定之最高時速，或低於
    規定之最低時速，除有第四十三條第一項第二款情形外，處
    新臺幣一千二百元以上二千四百元以下罰鍰。」、「汽車駕
    駛人有下列各款所列條款之一者，除依原條款處罰鍰外，並
    予記點：一、有…、第四十條、…情形之一者，各記違規點
    數一點。」，道路交通管理處罰條例第四十條、第六十三條
    第一項第一款。又依違反道路交通管理事件統一裁罰基準及
    處理細則第二條第二項規定附件《違反道路交通管理事件統
    一裁罰基準表》規定，就「違反事件」為「駕駛人行車速度
    ，超過規定之最高時速未滿二十公里」之違反道路交通管理
    處罰條例第四十條之行為，其「違規車種類別或違規情節」
    為「機器腳踏車」者，於「期限內繳納或到案聽候裁決者」
    ，依「統一裁罰基準」為罰鍰新臺幣一千二百元，其備註欄
    並載以「記違規點數一點。」。
四、經查，本件抗告人即受處分人張家禮於民國一百年三月十四
    日十四時九分許，駕駛其所有之車牌號碼七○一－ＢＨＨ號
    重型機車，行經限速五十公里之臺北市○○路○○街口處，
    經雷達測速器測得時速為六十四公里，超過規定限速時速五
    十公里有十四公里，經臺北市政府警察局檢附照片逕行舉發
    等事實，有臺北市政府警察局北市警交大字第Ａ00000
    000號舉發違反道路交通管理事件通知單乙份、交通部公
    路總局臺北區監理所板橋監理站板監裁字第裁四一─Ａ00
    000000號違反道路交通管理事件裁決書乙份、採證照
    片乙張及雷達測速儀檢定合格證書乙份等附卷（見原審卷第
    六頁、第十一頁、第十三頁）可稽，是受處分人駕駛上開重
    型機車於前揭時、地有超速行駛之違規事實，洵堪認定。本
    件受處分人提起抗告，抗告意旨僅泛稱在該違規地段未明顯
    標示超速照相之警語，且該測速器之設置亦不明顯云云，惟
    查，道路交通管理處罰條例第七條之二第三項固規定：「…
    採用固定或非固定式科學儀器取得汽車駕駛人行車速度超過
    規定之最高速限之證據資料證明者，於一般道路須至少於一
    百公尺前，於高速公路、快速公路需至少於三百公尺前，明
    顯標示之」，然衡其立法用意，不外表明科處違規人行政裁
    罰之目的乃在敦促駕駛人依行車速限駕駛，是以科學儀器採
    證，應由主管機關在顯明處告示，用以提醒駕駛人依道路速
    限行駛，以期在駕駛人避免受罰之心理下，達到依行車速限
    駕駛進而維護行車安全之最大效益，尚非謂如有違反，駕駛
    人超速行駛之違規行為即應不罰，應甚明確，是以主管機關
    若確實已採取相當之提醒措施，使駕駛人能及時注意到前方
    有測速照相儀器，而得適時將速度維持在法定速限內，即應
    認已符合法定程序。又同條例第四條第二項規定授權主管機
    關，對於道路交通標誌、標線、號誌之指示、警告、禁制規
    定、樣式、標示方式、設置基準及設置地點等事項制定規則
    ，以執行道路交通管理、維護交通秩序、確保交通安全等工
    作，是主管機關依據當地之實際路況、行車流量、行車速度
    及交通安全等情況而為設置告示牌與測速儀器之位置，此屬
    主管機關之行政裁量範圍，除有重大明顯瑕疵或其他違法情
    形外，一般用路人即均有應予遵守之義務。本件舉發地點之
    雷射測速固定照相桿前方約一百十公尺處有設置標明測速照
    相之警告牌，並在該測速照相桿前方第二個路口亦有設置限
    速五十公里之標誌牌，有現場照片二張（見原審卷第十二頁
    ）附卷可參，此已足具提醒、督促駕駛人注意測速照相之作
    用，而符合前揭「明顯標示」之規定。再觀諸受處分人所提
    出之測速照相桿設置地點照片二張（見原審卷第九頁），該
    測速器係設置於路邊分隔島上明顯處，且漆有黑黃相間之明
    顯顏色，為駕駛人正常視線可及範圍，亦無受其他障礙物遮
    蔽，未達於易使駕駛人忽視之程度，自無何受處分人抗告意
    旨所稱隱藏拍攝及設置地點不明顯之情事。受處分人不反思
    己身超速行駛將肇致自身及其他用路人可能之高度危險，反
    以於被舉發違規之地點前方未依法設置明顯告示、警語，且
    該測速器設置亦不明顯為辯解，容非法治社會應有之正確觀
    念，且交通法規之遵守為交通之駕駛人與行人之共同義務，
    不因為受處分人主張警告告示牌與測速儀器之設置並非明顯
    即得免除此項義務，而得超速行駛。受處分人如認該交通標
    誌有設置不當，須循行政管道予以建議改善，究不能因其主
    觀上認為有何違法或不當之處，即可據以執為免責之事由，
    是受處分人抗告意旨猶執陳詞指摘原裁定，實屬無據，委不
    足採。綜上，受處分人確有駕駛上開重型機車於前揭時、地
    有超速行駛之違規行為，原審法院因認原處分機關就受處分
    人之上開違規行為，依據道路交通管理處罰條例第四十條、
    第六十三條第一項第一款規定，裁決受處分人新臺幣一千二
    百元罰鍰，並記違規點數一點，核無違誤，而駁回受處分人
    於原審法院之聲明異議，經核並無不合，受處分人疏未見其
    已經違規之事實，其抗告所為各項陳述，均無從變更其超速
    違規之情況，是其提起本件抗告，為無理由，應予駁回。
五、據上論斷，應依道路交通管理處罰條例第八十九條、道路交
    通事件處理辦法第二十五條、刑事訴訟法第四百十二條，裁
    定如主文。
中    華    民    國   100    年    10    月    12    日
                  刑事第二庭審判長法  官  洪光燦
                                  法  官  蘇素娥
                                  法  官  宋明蒼
以上正本證明與原本無異。
不得再抗告。
                                  書記官  陳紀語
中    華    民    國   100    年    10    月    12    日